【裁判字號】    97,訴,2425
【裁判日期】    971127
【裁判案由】    毒品危害防制條例
【裁判全文】
臺灣板橋地方法院刑事判決              97年度訴字第2425號
公  訴  人  臺灣板橋地方法院檢察署檢察官
被      告  甲○○
指定辯護人  李克強律師
上列被告因違反毒品危害防制條例案件，經檢察官提起公訴（97
年度偵字第5178號），本院判決如下：
    主  文
甲○○無罪。
    理  由
一、公訴意旨略以：被告甲○○基於營利之販賣意圖，於民國97
    年1 月23日晚間7 時許，在臺北縣中和市○○路○ 段之某遊
    藝場內，向真實姓名年籍不詳、綽號「阿猴」之成年男子，
    以毒品交易盤價報價區間之價位，用新臺幣32,000元之價格
    ，販入第一級毒品海洛因4 包（合計毛重9.86公克、合計淨
    重8.73公克五十五、純質淨重為4.68公克）。嗣於97年1 月
    24日晚間9時30 分許，為警持搜索票在臺北縣中和市○○街
    164 之1 號查獲，並扣得海洛因4 包（合計毛重9.86公克、
    合計淨重8.73公克）、電子磅秤1 台、分裝袋122 個。因認
    被告甲○○所為，係涉犯毒品危害防制條例第4 條第1 項之
    販賣第一級海洛因罪嫌（施用第一、二級毒品部分另經提起
    公訴）。
二、按犯罪事實應依證據認定之，無證據不得認定犯罪事實，又
    不能證明被告犯罪者，應諭知無罪之判決，刑事訴訟法第15
    4 條第2 項、第301 條第1 項定有明文。次按認定犯罪事實
    所憑之證據，雖不以直接證據為限，間接證據亦包括在內；
    然無論直接或間接證據，其為訴訟上之證明，須於通常一般
    之人均不致於有所懷疑，而得確信其為真實之程度者，始得
    據為有罪之認定，倘其證明尚未達到此一程度，而有合理性
    懷疑之存在，無從為有罪之確信時，自應為被告無罪之判決
    ，況刑事訴訟法第161 條第1 項規定檢察官就被告犯罪事實
    ，應負舉證責任，並指出證明之方法，因此，檢察官對於起
    訴之犯罪事實，應負提出證據及說服之實質舉證責任，倘其
    所提出之證據，不足為被告有罪之積極證明，或其指出證明
    之方法，無從說服法院以形成被告有罪之心證，基於無罪推
    定之原則，自亦應為被告無罪之諭知（最高法院76年度台上
    字第4986號、92年度台上字第128 號判例意旨參照）。經核
    公訴意旨認被告甲○○涉有違反上開毒品危害防制條例等罪
    嫌，無非係以此部分事實，業據被告甲○○於警偵訊時之供
    述，復有法務部調查局濫用藥物實驗室鑑定書、該局97年3
    月12日調科壹字第09700094800 號函、96年下半年國內海洛
    因甲基安非愷他命買賣平均價格表各1 份暨現場搜索扣案之
    海洛因4 包、分裝袋122 個、電子磅秤1 台等物為其主要論
    據。
三、訊據被告甲○○堅決否認有上揭違反毒品危害防制條例等犯
    行，並辯稱：毒品是伊自己買來施用的，伊沒有販賣等語。
    經查：
（一）被告於警詢時供稱：扣案之海洛因係伊自己要施用的，分
      裝袋是因為伊從事肉粽買賣生意，用來分裝醬汁的，電子
      磅秤是用來秤自己施用毒品的量。嗣於偵查中亦供稱: 毒
      品是買來自己要用的，伊每次約用0.1 公克左右，會先用
      電子磅秤秤過，以免過量，並沒有營利之意圖等語（見同
      上偵卷第38、80頁）。而被告經警查獲所採尿液經檢驗結
      果，確有嗎啡之陽性反應，並由本院97年度訴字第1570號
      判處施用第一、二級毒品罪，應執行有期徒刑8 月確定在
      案，有臺灣高等法院被告前案紀錄表及該判決書網路列印
      本在卷可憑。從而，被告辯稱警方扣案之第一級毒品供其
      本身所吸食之用，尚非無稽。
（二）又公訴人雖提出96年下半年國內海洛因甲基安非愷他命買
      賣平均價格表，依據其中折合統一單位價格內之小盤平均
      最低價，推算本案扣得之海洛因合計淨重有8.73公克，則
      被告所持有海洛因市價約有56,570元，此一價格應無明顯
      逾越一般施用毒品者所可能持有之數量。再觀諸卷附法務
      部調查局97年3 月12日調科壹字第097000 94800號函所載
      海洛因單次施用之人體致死量約200 毫克以上等語，如依
      被告於偵訊時供稱伊一次約用0.1 克左右，伊會先用磅秤
      秤過，伊一天用1 次至2 次等語，則被告所供稱施用毒品
      之數量尚無悖於常情，並且以每次0.1 公克左右之施用量
      ，全部扣案之海洛因約可施用80餘次；再以每日施用1次
      0.1 公克之海洛因計算，約可施用近3 個月，亦非無可能
      。
（三）至扣案之分裝袋、電子磅秤，原本即有其通常之用途，雖
      被告供稱電子磅秤為其用以量秤每次施用毒品之重量使用
      ，然終究難以認定上開扣案物品與其意圖營利而販入海洛
      因有何關聯性，無法以之證明被告於主觀上具有販賣毒品
      之意圖，自難據以為被告不利之認定。
四、綜上所述，本件依公訴人所提證據，尚不足為被告犯上揭販
    賣第一級海洛因等罪嫌之證明，仍有合理懷疑之存在，依「
    罪證有疑，利於被告」原則，尚不能僅以推測或擬制之方法
    ，為被告有罪之認定。此外，復查無其他證據足資證明被告
    有公訴人所指之前揭犯行，揆諸首開說明，公訴人既不能證
    明被告犯罪，爰依法為被告無罪之諭知，以昭審慎。
據上論斷，應依刑事訴訟法第301 條第1 項，判決如主文。
本件經檢察官林俊峰到庭執行職務。
中    華    民    國    97    年    11    月    27    日
                  刑事第十六庭   審判長法  官  李君豪
                                       法  官  何燕蓉
                                       法  官  錢衍蓁
以上正本證明與原本無異
如不服本判決應於送達後10日內敘明上訴理由，向本院提出上訴
狀。
                                       書記官  金和國
中    華    民    國    97    年    11    月    27    日


司法院資訊處製作；財團法人民間司法改革基金會備份。
